臺灣雲林地方法院民事判決
111年度訴字第250號
原      告  陳欣鴻  
訴訟代理人  李政昌律師（法扶律師）
被      告  江仕惶  
上列被告因傷害等案件，經原告提起損害賠償之附帶民事訴訟（
110 年度附民字第227號），經本院刑事庭裁定移送前來，本院
於中華民國111年6月30日辯論終結，判決如下：
    主  文
被告應給付原告新臺幣參拾肆萬參仟肆佰柒拾柒元，及自民國一
一○年九月四日起至清償日止，按年息百分之五計算之利息。
原告其餘之訴駁回。
訴訟費用由被告負擔四分之一，餘由原告負擔。
本判決第一項得假執行。
原告其餘假執行之聲請駁回。
    事實及理由
壹、程序方面：
    按訴狀送達後，原告不得將原訴變更或追加，但請求之基礎
    事實同一者、擴張或減縮應受判決事項之聲明者，不在此限
    。被告於訴之變更或追加無異議，而為本案之言詞辯論者，
    視為同意變更或追加，民事訴訟法第255 條第1 項第2 、3
    款、第2 項分別定有明文。本件原告起訴時原請求被告應給
    付原告新臺幣（下同）1,394,037元，及自刑事附帶民事訴
    訟起訴狀繕本送達翌日起至清償日止，按年息百分之五計算
    之利息。嗣於民國111年6 月6日當庭變更訴之聲明，請求被
    告應給付原告1,343,477元，及自刑事附帶民事訴訟起訴狀
    繕本送達翌日起至清償日止，按年息百分之五計算之利息，
    係本於同一侵權行為損害賠償請求權所為聲明之減縮，而被
    告並無異議，而為本案之言詞辯論，揆諸前揭規定，應屬合
    法，合先敘明。
貳、實體方面：
一、原告主張：
  ㈠被告係址設雲林縣○○市○○路000號4樓私立力行文理短期補習
    班（下稱力行補習班）之實際負責人，訴外人邱月娥即被告
    前妻擔任班主任，原告為力行補習班所聘用之英文教師。被
    告懷疑原告與邱月娥有不正常男女關係，及原告與邱月娥計
    畫另行開立補習班，於108年8月26日20時30分許，約原告在
    上址見面，原告依約到場後，被告質疑原告是否與邱月娥發
    生關係，遭原告否認，被告即與4名真實姓名不詳之成年男
    子，共同壓制原告身體，分持鐵棍毆打原告，致原告受有右
    肘擦傷、右肩挫傷、左上背部挫傷併瘀傷等傷害，以此加害
    身體之事恐嚇原告，致原告心生畏懼，答應願支付被告100
    萬元，且承諾於108年8月30日先給付被告30萬元，並依被告
    指示，當場簽發票面金額100萬元之本票3張及簽立金額300
    萬元保管條1張交予被告，並持前開本票及保管條由被告拍
    照，被告等5人又共同強行脫去原告衣褲，拍攝原告裸露陰
    莖之照片後，以前開本票、裸照要脅原告日後須遵期給付10
    0萬元，始讓原告離去。
　㈡嗣後原告於同年月30日20時許，至被告實際經營之私立冠橋
    文理短期補習班(址設雲林縣○○市○○○街00號1樓)交付6萬元
    予不知情之訴外人陳正元，再由陳正元轉交被告收受。嗣被
    告以上開強暴脅迫取得之本票，向臺灣雲林地方法院聲請本
    票裁定，經臺灣雲林地方法院以108年度司票字第450號裁定
    准予強制執行，被告再持上開本票裁定對原告之財產強制執
    行，經執行後，扣得原告薪資合計62,710元及銀行存款20,7
    67元。而原告於108年8月26日所簽發、票面金額100萬元、
    票號595577號之本票，經臺灣雲林地方法院以109年度簡字
    第1號、110年度簡上字第26號判決確認本票票據權利不存在
    確定。總計原告因被告恐嚇取財之行為，受有財產上之損害
    ，合計143,477元。
　㈢原告遭被告傷害及恐嚇後，每日活在恐懼當中，深怕未按被
    告要求給付金錢，被告將把原告遭強行拍攝之裸照散佈於眾
    ，及被告將再找黑道對原告造成人身安全上威脅，以致每日
    無法安眠，內心所受折磨與煎熬，實非筆墨所能形容，原告
    甚至因此罹患憂鬱症，身體及精神上痛苦甚鉅。為此，請求
    被告賠償原告精神慰撫金120萬元等語。
　㈣綜上，原告依民法第184條第1項、第195條第1項規定，請求
    被告給付原告財產上損害143,477元、精神慰撫金120萬元，
    合計1,343,477元，及自刑事附帶民事訴訟起訴狀繕本送達
    翌日起至清償日止，按年息百分之五計算之利息等語。
　　並聲明：㈠被告應給付原告1,343,477元，及自起訴狀繕本送
    達翌日起至清償日止，按年息百分之五計算之利息。㈡訴訟
    費用由被告負擔。㈢原告願供擔保，請准宣告假執行。
二、被告則以：伊對於打人部分向原告表示歉意，也願意付出相
    關賠償金額。原告介入我的家庭，導致我的家庭破碎，事業
    嚴重虧損，又經常遭受不明檢舉，伊因此承受很大的壓力，
    因而罹患中度憂鬱症。目前被告賴以維生之補習班近年來虧
    損累累，無力負擔原告要求的賠償金額等語，資為抗辯。
　　並聲明：原告之訴駁回，訴訟費用由原告負擔。　 
三、兩造不爭執之事實：
　㈠被告因傷害等案件，經本院以110 年度訴字第113 號刑事判
    決，判處被告共同犯恐嚇取財罪，累犯，處有期徒刑1年8月
    。未扣案之犯罪所得6萬元、票面金額100萬元之本票三張均
    沒收，於全部或一部不能沒收或不宜執行沒收時，追徵其價
    額。被告於一審判決後提起上訴，現刑事案件由二審審理中
    。
　㈡原告有於108年8月30日交付現金6萬元予陳正元，再由陳正元
    交付給被告。
　㈢被告以原告於108年8月26日簽發票面金額100萬元、票號5955
    77號之本票，聲請本院以108年度司票字第450號本票裁定准
    予強制執行，嗣被告持本票裁定為執行名義，聲請對原告之
    財產為強制執行，經本院以108年度司執字第42234號給付票
    款執行事件執行後，扣得原告薪資62,710元及存款20,767元
    。
四、得心證之理由：
　　本件之爭點在於被告告有無傷害原告及脅迫原告簽發本票之
    行為？原告依侵權行為之法律關係，請求被告賠償原告財產
    上損害143,477元及賠償精神慰撫金120萬元，有無理由？
　㈠原告主張被告於上開時、地，與4名真實姓名年籍不詳之成年
    男子共同毆打原告，脅迫原告簽發本票3張及保管條1張，
　　並共同強行脫去原告衣褲，拍攝原告裸露陰莖之照片等語，
    被告雖不否認有傷害原告之行為，惟以：未脅迫原告簽發本
    票，亦未強拍原告下體裸照等語置辯。經查：原告主張其於
    108年8月26日晚上8時許，前往設於雲林縣○○市○○路000號4
    樓之力行補習班，遭被告與4名真實姓名年籍不詳之成年男
    子毆打，因而受有右肘擦傷、右肩挫傷、左上背部挫傷併淤
    傷等傷害，並遭脅迫簽發票面金額均為100萬元之本票3紙及
    保管條1張，並遭人強迫脫去衣褲拍攝下體裸照等情，業據
    原告指述甚詳，並有診斷證明書、原告受傷照片、原告手持
    3紙本票及保管條之照片附於本院110年度訴字第113號傷害
    等刑事案卷可佐。而原告遭人毆打及脅迫簽發本票後數日即
    接獲通知「兄弟，你在我們這邊100萬本票3張、保管條300
    萬1張，協商後依20萬處理，扣掉給林老師6萬，餘14萬」，
    並有本票照片張貼於通訊軟體上為證（見臺灣雲林地方檢察
    署108年度偵字第7669號偵查卷二第54頁至第58頁）。又被
    告於108年8月30日15時50分許，以LINE傳送一名男子裸露下
    腹與陰莖之照片，並以「聽說是補習班的姦夫」、「教英文
    的，國中，在斗六鎮東國小附近」等語予邱月娥，有被告與
    邱月娥之LINE對話內容截圖在卷可佐（見臺灣雲林地方檢察
    署108年度偵字第7669號偵查卷一第321頁）
　　；再被告因上開犯行，業經本院110年度訴字第113號刑事判
    決判處「被告共同犯恐嚇取財罪，累犯，處有期徒刑1年8月
    。未扣案之犯罪所得6萬元、票面金額100萬元之本票三張均
    沒收，於全部或一部不能沒收或不宜執行沒收時，追徵其價
    額。」有判決書1份在卷可參。堪認原告主張被告明知原告
    對被告無給付金錢之義務，竟夥同4名真實姓名年籍不詳之
    成年男子共同將原告毆打成傷、強拍裸照，以此等強暴行為
    ，致原告心生畏懼，因而簽發票面金額100萬元本票3張及交
    付現金6萬元予被告乙節，應非子虛，而堪以採信。至被告
    辯稱：本票並非被告脅迫原告簽發云云，顯與事實不符，不
    足採信。
  ㈡按故意或過失，不法侵害他人之權利者，負損害賠償責任。
    數人共同不法侵害他人之權利者，連帶負損害賠償責任﹔不
    能知其中孰為加害人者，亦同。造意人及幫助人，視為共同
    行為人。負損害賠償責任者，除法律另有規定或契約另有訂
    定外，應回復他方損害發生前之原狀。第一項情形，債權人
    得請求支付回復原狀所必要之費用，以代回復原狀。又不法
    侵害他人之身體、健康、名譽、自由、信用、隱私、貞操，
    或不法侵害其他人格法益而情節重大者，被害人雖非財產上
    之損害，亦得請求賠償相當之金額。身體、健康，被害人雖
    非財產上之損害，亦得請求賠償相當之金額，民法第184條
    第1項前段、第185條、第213條第1項、第3項及第195條第1
    項前段分別定有明文。本件被告有共同傷害、恐嚇脅迫原告
    簽發本票及交付錢財等行為，致原告權利受損等情，已如前
    述，則原告依前揭法條規定，自得請求被告負損害賠償責任
    。
　㈢茲就原告得請求賠償之項目及金額，分述如下：
  ⒈財產上損害部分：
　　原告主張其因被告恐嚇行為，於108年8月30日20時許，至被
    告實際經營之私立冠橋文理短期補習班交付6萬元予不知情
    之陳正元，再由陳正元轉交被告收受。另被告以其脅迫原告
    簽發之本票，向本院聲請本票裁定，經本院以108年度司票
    字第450號裁定准予強制執行，被告再持本票裁定對原告之
    財產強制執行，經執行後，扣得原告薪資合計62,710元及銀
    行存款20,767元等語，被告對於有取得原告所交付現金6萬
    元及因執行扣得原告薪資62,710元及銀行存款20,767元之事
    實不爭執，並經本院依職權調取本院108年度司執字第42234
    號執行卷核閱無訛。而被告脅迫原告簽發票面金額100萬元
    之本票，業經臺灣雲林地方法院以109年度簡字第1號、110
    年度簡上字第26號判決確認被告持有原告於108年8月26日所
    簽發票面金額100萬元、票號595577號之本票票據權利不存
    在確定，亦有民事判決2份在卷可參。足認被告確有故意不
    法侵害原告之財產權之行為，且被告之侵權行為與原告所受
    6萬元現金損害，及原告因遭被告強制執行受有83,477元損
    害間有相當因果關係，則原告請求被告賠償原告財產上損害
    143,477元，以回復原狀，自屬有據。
　⒉非財產上損害部分：
　　按不法侵害他人之人格權，被害人受有非財產上損害，請求
    加害人賠償相當金額之慰撫金時，法院對於慰撫金之量定，
    應斟酌實際加害情形、所造成之影響、被害人所受精神上痛
    苦之程度、雙方之身分、地位、經濟狀況及其他各種情形，
    以核定相當之數額（最高法院47年度台上字第1221號、51年
    度台上字第223號、76年度台上字第1908號號判決意旨參照
    ）。查被告夥同4名姓名年籍不詳之成年男子共同傷害及脅
    迫原告簽發本票，強拍裸照，侵害原告身體、健康、意思決
    定自由及隱私權等人格法益而情節重大，原告因被告之侵權
    行為，身體及精神均受有相當之痛苦，應堪認定。爰審酌原
    告碩士畢業，曾任補習班老師、代課老師，月薪3萬餘元，
    名下有自小客車1部；被告大學畢業，曾任學校老師及補習
    班老師，現實際經營三家補習班，之前每月收入約5萬元至1
    0萬元不等，現補習班虧損中，名下有10餘筆不動產、自小
    客車2部及若干投資，業據兩造陳明在卷，並有稅務電子閘
    門財產所得調件明細表在卷可參，再審酌被告經營補教業，
    竟毫無法治觀念，僅因懷疑細故，即夥同他人共同傷害原告
    及恐嚇取財，甚至利用法律程序，獲取不當利益，行為後不
    思與原告和解，賠償原告損失，猶飾詞狡辯，毫無悔意，及
    兩造身分、社會地位、智識水準及原告所受損害等一切情形
    ，認原告請求被告賠償精神慰撫金應以20萬元為適當，逾此
    範圍之請求，則無理由，應予駁回。
　㈣綜上所述，原告依侵權行為之法律關係，請求被告給付原告3
    43,477元，及自刑事附帶民事起訴狀繕本送達之翌日即110
    年9月4日起至清償日止，按年息百分之五計算之利息，為有
    理由，應予准許。逾此部分之請求，則為無理由，應予駁回
    。
  ㈤本判決原告勝訴部分，係所命給付金額未逾50萬元之判決，
    依民事訴訟法第389 條第1 項第5 款規定，應依職權宣告假
    執行，此部分雖經原告陳明願供擔保請准宣告假執行，惟其
    聲請不過促請法院職權發動，本院無庸就其聲請為准駁之裁
    判，附此敘明。至原告敗訴部分，其假執行之聲請失所附麗
    ，併予駁回之。
  ㈥本件事證已臻明確，兩造其餘攻擊、防禦方法，均與判決結
    果不生影響，爰不一一論述，併此敘明。
五、訴訟費用負擔之依據：民事訴訟法第79條。
中　　華　　民　　國　　111 　年　　7 　　月　　14　　日
                  民事第二庭    法  官  冷明珍

以上正本係照原本作成。
如對本判決上訴，須於判決送達後20日內向本院提出上訴狀。如
委任律師提起上訴者，應一併繳納上訴審裁判費。
中　　華　　民　　國　　111 　年　　7 　　月　　14　　日
                                書記官　陳姵君